【裁判字號】    97,上易,534
【裁判日期】    970522
【裁判案由】    妨害名譽
【裁判全文】
臺灣高等法院臺中分院刑事判決         97年度上易字第534號
上  訴  人
即  被  告  乙○○
選任辯護人  羅宗賢律師
            黃雅琴律師
上列上訴人因妨害名譽案件，不服臺灣臺中地方法院96年度易字
第6366號中華民國 97年1月24日第一審判決（起訴案號：臺灣臺
中地方法院檢察署 96年度偵字第25041號），提起上訴，本院判
決如下：
    主  文
原判決撤銷。
乙○○公然侮辱人，處拘役肆拾伍日，如易科罰金，以新臺幣壹
仟元折算壹日。
    事  實
一、乙○○與丙○○○為鄰居，雙方因建屋糾紛宿有嫌隙，詎乙
    ○○於民國96年5月12日上午8時許，見丙○○○在臺中縣東
    勢鎮○○路131巷1號之住處後方空地拜拜，竟基於公然侮辱
    之犯意，於不特定人均得共見共聞之情形下，在其位於臺中
    縣東勢鎮○○路123號住處之2樓後方窗口，持裝有尿液及其
    他不明物體之臉盆潑灑丙○○○，復接續以「無道德，丈夫
    早死，兒子也不見了，還討客兄，與全庄的人有染」等語，
    辱罵丙○○○。
二、案經丙○○○訴由臺中縣警察局東勢分局報請臺灣臺中地方
    法院檢察署檢察官偵查起訴。
    理  由
一、訊據上訴人即被告乙○○矢口否認上揭犯行，辯稱：伊沒有
    做這些事，並稱證人魏瑞珠於偵查中證述屬偽證云云。惟查
    ，上揭犯罪事實，業據告訴人丙○○○於原審指述綦詳，核
    與見到告訴人遭潑濕後情形之劉瑞興及到場處理員警陳炯宏
    等證人於偵查中結證情節相符。此外，並有現場照片及衣物
    照片附卷可稽。是被告所辯要屬卸責之詞，殊無足取。至證
    人即被告之母廖邱六妹證稱：伊當時在臺中縣東勢鎮○○路
    123號之住處2樓前面客廳與客人講話，被告於同日上午 8時
    至 9時間，亦待在該處完全沒有離開云云，核與被告供承其
    當時常在2樓或3樓間走來走去等情顯不相符，是證人廖邱六
    妹之證詞委不足採。另據證人即東勢鎮延平里里長吳文龍於
    原審到庭結證：「我就到告訴人的現在還在建築的防火巷那
    邊，就是潑尿的現場，我看到現場有一堆金紙及拜拜的飲料
    ，我在猜測是準備要拜拜的樣子，我看到時，那些東西上面
    都有尿液，因為我有聞到尿味，從這些東西散發出來，現場
    除了邱玉美之外，我沒有看到其他的人，當時邱玉美身上都
    濕濕的，也聞到她身上有尿味，之後派出所的警員就來了。
    」等語，足證告訴人所指訴非虛，被告所辯顯係事後卸責之
    詞，不足採信，至被告辯稱證人魏瑞珠於偵訊中之證述不實
    云云，然本案縱排除魏瑞珠之證述，本院認定事實亦無差異
    ，本案事證明確，被告犯行至堪認定，亦無再為其餘調查之
    必要。
二、核被告所為，係犯刑法309條第1項之公然侮辱罪，公訴意旨
    認被告係犯同條第 2項之以強暴公然侮辱罪，尚有未洽，應
    予變更，原審以被告犯罪事證明確，予以論罪科刑，固非無
    見，然原審法院認被告係犯同條第 2項之以強暴公然侮辱罪
    ，惟強暴應係指以不法腕力對被害人施加暴行言，被告接續
    以潑尿液及言語侮辱告訴人，其中潑尿液部分係乘告訴人不
    備猝然為之，應非強暴行為，至於嗣後再以言詞侮辱部分，
    更不屬強暴行為，此自不待言，被告上訴意旨否認犯罪雖無
    可採，但原審判決既有如上瑕疵，即屬無可維持，應由本院
    予以撤銷改判，爰審酌被告犯罪之動機、手段、犯後態度等
    一切情狀，量處如主文第二項所示之刑，並諭知易科罰金之
    折算標準示懲。
據上論結，應依刑事訴訟法第三百六十九條第一項前段、第三百
六十四條、第二百九十九條第一項前段、第三百條，刑法第三百
零九條第一項、第四十一條第一項前段，刑法施行法第一條之一
第一項、第二項，判決如主文。
本案經檢察官甲○○到庭執行職務。
中    華    民    國    97    年    5     月    22    日
            刑事第一庭  審判長法  官  陳  紀  綱
                              法  官  張  智  雄
                              法  官  姚  勳  昌
上列正本證明與原本無異。
不得上訴。
                              書記官  吳  宗  玲
中    華    民    國    97    年    5     月    22    日
附錄論罪科刑法條
中華民國刑法第309條：（公然侮辱罪）
公然侮辱人者，處拘役或3百元以下罰金。
以強暴犯前項之罪者，處 1 年以下有期徒刑、拘役或 5 百元以
下罰金。


司法院資訊處製作；財團法人民間司法改革基金會備份。
